台灣雲林地方法院刑事判決　　　　　　96年度易字第63號
公　訴　人　台灣雲林地方法院檢察署檢察官
被　　　告　甲○○
　　　　　　戊○○
上列被告因竊盜案件，經檢察官提起公訴（96年度偵字第562 號
），本院判決如下︰
    主  文
甲○○、戊○○共同竊盜，甲○○處有期徒刑肆月，戊○○處有
期徒刑參月，如易科罰金均以新台幣壹仟元折算壹日。
    事  實
一、甲○○曾因賭博案件，經法院判處有期徒刑6 月，於民國（
    下同）88年10月16日易科罰金執行完畢。戊○○曾因違反
    毒品危害防制條例案件，經法院判處有期徒刑8 月，現在執
    行中。
二、甲○○、戊○○2 人互為犯意聯絡，共同意圖為自己不法之
    所有，於96年1 月21日上午10時左右，在雲林縣台西鄉五港
    村五條港餐廳北側漁塭旁，由戊○○負責在旁把風，甲○○
    下手竊取乙○所有1 小捲電纜線26.4公尺，並帶到雲林縣台
    西鄉泉州村高架橋下焚燒去除外皮，而為警查獲。
三、案經雲林縣警察局台西分局報請台灣雲林地方法院檢察署檢
    察官偵查起訴。
    理  由
壹、程序方面：
一、被告以外之人於審判外之言詞或書面陳述，除法律有規定者
    外，不得作為證據；又被告以外之人於審判外之陳述，雖不
    符前4 條之規定，而經當事人於審判程序同意作為證據，法
    院審酌該言詞陳述或書面陳述作成時之情況，認為適當者，
    亦得為證據，刑事訴訟法第159 條第1 項、同法第159 條之
    5 第1 項定有明文。
二、本案被害人乙○的警察筆錄、警員林坤興偵破報告書，對於
    被告2 人而言，以及戊○○的警察筆錄、檢察官筆錄對於被
    告甲○○而言，與甲○○的警察筆錄、檢察官筆錄對於被告
    戊○○而言，雖然都是被告以外之人於審判外之言詞或書面
    陳述，原則上不得作為證據，惟被告於本院審判程序中，均
    已表示同意作為證據，法官審酌各該言詞及書面陳述作成時
    之情況，認為適當，依上開規定，均得作為證據。
貳、實體方面：
一、檢察官根據下列證據，主張被告2 人是以扣案的老虎鉗，剪
    斷乙○漁塭的電纜線而竊取，是觸犯攜帶兇器竊盜罪：(1)扣
    案的2 支老虎鉗，(2)被告2 人被警察查獲時正在高架橋下燃
    燒的1 條26.4公尺電纜線，(3)乙○的漁塭照片，顯示其開關
    箱、抽水馬達的電纜線均被剪斷（分局卷第7-8 頁），(4)被
    告戊○○於警察詢問時所供「（問：你與甲○○以何方法竊
    剪電纜線？共竊得電纜線多少？何人提議前往該處竊剪？你
    們兩人如何分工？）是以準備之老虎鉗竊剪，共竊剪電纜線
    1 條共26.4公尺，是甲○○提議前往該處竊剪。甲○○下手
    竊剪，我只負責把風。」「（問：查獲老虎鉗2 支是何人所
    有？）是甲○○所有。」（分局卷第3-4 頁），(5)被告甲○
    ○於警察詢問時所供「（問：你前往該漁塭竊取電纜線是何
    人提議？如何行竊？有無共犯？請詳述。）當時我們四處逛
    ，逛到該處漁塭，發現四處無人，我提議下車竊取該電纜線
    ，由我用老虎鉗前往負責剪斷該電線後，拖出該電線，並放
    置於車上。我與戊○○一起前往，戊○○則負責看守有無人
    過來。」「（問：警方於何時何地查獲你與戊○○竊取之電
    纜線？）於96年1 月21日中午11時50分在台西鄉泉州村高架
    橋下為警方巡邏時，當場查獲我們持有竊取之電纜線。」「
    （問：警方查獲你與戊○○所竊取之電纜線，當時你們在做
    甚麼？你們使用何種工具竊取魚塭之電纜線？工具何人所有
    ？）我們正準備用稻草生火燒該電纜線，以便取得內部銅線
    。我們是以老虎鉗剪斷電線電源接頭處，以便竊取。該老虎
    鉗是我搭鷹架時使用之工具。」（分局卷第1-2 頁）
二、然而，被告甲○○翻供表示實際上該26.4公尺電纜線是1 整
    捲放在漁塭旁，他拿了就走，並未使用老虎鉗，警察詢問時
    之所以會承認是用老虎鉗剪，是因為不瞭解「用老虎鉗剪」
    「用手拿」在法律上有這麼大的差別。被告戊○○也翻供表
    示他只是在車上，不知道甲○○下去偷東西。
三、【漁塭的2 條電纜線，被告只有拿走1 條】警員林坤興偵破
    報告書記載「‧‧96年1 月21日上午‧‧11時50分許巡經所
    轄台西鄉泉州村時發現高架橋下有燒東西的濃煙‧‧員警下
    車後發現該2 人以稻草置放於電纜線上燒燃，‧‧回派出所
    後，員警即清查於現場查獲之電纜線，長為26.4公尺、重
    10.5 公 斤，並要求該2 名嫌犯據實告知及帶我們前往竊取
    該電纜線之地點，起初該2 名嫌犯帶至海邊一廢棄的工寮旁
    ，但該地點為一無水電之處所，經員警與其溝通後，最後才
    帶員警至失竊地點指出其行竊之手法及正確的失竊地點的電
    纜線接頭。員警並於該地點發現另一段已被剪斷並置放於地
    上的電纜線（經本所一併帶回，測得長度為15公尺）。員警
    一度誤認該遺留於失竊地現場之電纜線亦為犯罪嫌疑人剪斷
    並欲竊取之物，但犯罪嫌疑人甲○○稱該電纜線非其所為，
    故本段電纜線未於本案資料載明，並直接交由被害人乙○領
    回。」（偵查卷第19-20 頁）顯見漁塭的2 條電纜線，被告
    只有拿走1 條。為何現場有2 條電纜線，被告卻只拿走1 條
    ，讓人十分納悶，法官推想其可能性：
    (一)該26.4公尺長的電纜線原本就不是接在抽水機、電源開關
      箱上的，而是乙○放在漁塭旁備用的。被告隨手竊取該
      26.4公尺長的電纜線後，原來接在抽水機、電源開關箱上
      的10.5公尺長電纜線，才又被其他人剪斷，卻來不及拿走
      。
    (二)該2 條電纜線都是接在抽水機、電源開關箱上，也都是被
      告甲○○剪斷的，只是離開時，因為過於匆忙而只拿走其
      中1 條。
    (三)該2 條電纜線都是接在抽水機、電源開關箱上，卻是他人
      基於破壞的用意而剪斷，並未拿走，甲○○竊取其中1 條
      ，卻未注意到另外1 條。
    然而，乙○於警察詢問時只表示「（問：可知歹徒如何竊取
    該電纜線？）據知該電纜線是歹徒用老虎鉗剪斷後竊取。」
    （分局卷第5頁 背面）此一「據知」的用語曖昧，難以判定
    其真意。法官期待證人即被害人乙○能解明此一疑團，惟乙
    ○到庭作證時，卻證稱電纜線都是他自己剪下來放在漁塭旁
    的，當時因為漁塭休養，還不急著接電。是以，乙○的警詢
    時、審判中供詞，均無助於實情的判明。事實既然難以判明
    ，本於罪疑有利被告原則，即應認定被告甲○○並未持老虎
    鉗竊取電纜線，而應認定電纜線本來就已被剪下後，放在漁
    塭旁，而為被告甲○○竊取。至於戊○○既然是在同車上，
    依照常情，自然會為甲○○把風，其於警詢中承認把風，應
    該不是出於誤會。綜上所述，事實已經可以認定。
參、論罪科刑：
一、被告2 人的行為，均觸犯刑法第320 條第1 項之竊盜罪。檢
    察官認被告是觸犯刑法第321 條第1 項第3 款攜帶兇器竊盜
    罪，是出於誤會，起訴法條應該變更。
二、被告2人有犯意聯絡、行為分擔，都是共同正犯。
三、被告2 人有上述犯罪前科，此有被告前案紀錄表2 件可證，
    素行不良，惟犯罪所得不多，因而分別就被告甲○○判處有
    期徒刑4 月，戊○○判處有期徒刑3 月，並均定易科罰金的
    折算標準。
肆、本件判決適用的法律：(一)刑事訴訟法第299 條第1 項前段、
    第300 條，(二)刑法第320 條第1 項、第28條、第41條第1 項
    前段，(三)刑法施行法第1條之1。
本案經檢察官丙○○偵查起訴，檢察官丁○○到庭執行職務。
中　　華　　民　　國　　96　　年　　5 　　月　　9 　　日
            刑事第二庭    審判長法  官  林  輝  煌
                                法  官  柯  志  民
                                法  官  李  貞  瑩
以上正本證明與原本無異。
如不服本判決，應於送達後10日內向本院提出上訴狀（須附繕本
），上訴於台灣高等法院台南分院。
告訴人或被害人對於本判決如有不服，而請求檢察官上訴者，其
上訴期間之計算以檢察官收受判決正本之日期為準。
                                書記官  林  珮  儒
中　　華　　民　　國　　96　　年　　5 　　月　　9 　　日
附錄本案論罪科刑法條全文：
中華民國刑法
第320條
  意圖為自己或第三人不法之所有，而竊取他人之動產者，為竊
  盜罪，處五年以下有期徒刑、拘役或五百元以下罰金。
  意圖為自己或第三人不法之利益，而竊佔他人之不動產者，依
  前項之規定處斷。
  前二項之未遂犯罰之。
